【裁判字號】    92,訴,974
【裁判日期】    921204
【裁判案由】    搶奪等
【裁判全文】
臺灣臺南地方法院刑事判決                          九十二年度訴字第九七四號
    公  訴  人  臺灣臺南地方法院檢察署檢察官
    被      告  乙○○
右列被告因搶奪等案件，經檢察官提起公訴（九十一年度偵字第九二九二、第一一一
六九號），本院判決如左：
    主    文
乙○○連續意圖為自己不法之所有，而搶奪他人之動產，處有期徒刑貳年陸月。
    事    實
一、乙○○基於意圖為自己不法所有之概括犯意，自民國九十一年六月十六日起至九
    十一年九月二日止，於深夜或凌晨人煙稀少之時，騎車牌號碼不詳之機車，頭戴
    半罩式或全罩式安全帽，尾隨騎機車之單身婦女，於如附表所示之時、地，趁該
    等婦女不備或不能抗拒之際，以附表所示之手法，連續徒手搶奪該等婦女如附表
    所示之財物；乙○○搶得如附表所示財物後，即將搶得之皮包或手提包及信用卡
    、金融卡、行車執照、身分證等物丟棄，其餘行動電話手機則轉賣予不知情之「
    嘉誠二手手機通訊行」負責人彭健鈞，得款後花用殆盡；又乙○○為行搶如附表
    編號八戊○○之財物之便，於九十一年八月三十一日上午八時許，在臺南市○○
    路二二一號前，見袁震興所有之車牌號碼ＹＬＦ─４５８號重型機車上之鑰匙未
    取下，竟基於意圖為自己不法之所有之犯意，即以機車上之鑰匙竊取該機車，復
    於同年九月二日晚上九時二十分左右，騎乘上開機車，以附表編號八之手法，搶
    奪戊○○如附表編號八所示之財物逃逸，隨即於同日晚上九時三十五分許，在臺
    南市○○○路○段與東門路口前，為警查獲，並當場扣得上開袁震興所有之車牌
    號碼ＹＬＦ─４５８號重型機車一輛及戊○○所有如附表編號八之財物。
二、案經臺南市警察局及臺南市警察局第五分局報告臺灣臺南地方法院檢察署檢察官
    偵查起訴。
    理    由
一、訊據被告乙○○固坦承曾竊取被害人袁震興之機車之事實不諱，惟矢口否認犯有
    如附表所示之搶奪犯行，並辯稱：袁震興所有車牌號碼ＹＬＦ─４５８號機車係
    伊於九十一年九月二日晚上九時十五分，在臺南市延平市場旁所竊取，當時並未
    發現機車上有何物，騎至一半時才發現機車腳踏板上吊有手提包一只，而賣給「
    嘉誠二手手機通訊行」之手機係伊女友王秀怡拿給伊的云云。惟查：
(一)、被告右揭竊盜被害人袁震興之機車之犯罪事實，業據其於警訊時、檢察署偵訊中
    及本院審理時均供承不諱，核與被害人袁震興指訴之情節大致相符，惟關於被告
    竊取上開機車之時、地，被告於警訊中及檢察署偵訊中辯稱：伊於九十一年九月
    一日上午六時左右，即看見該機車停放在臺南市○○路○段延平市場旁，機車上
    之鑰匙未取下，伊於九月二日晚上九時二十分許，為貪求方便，即竊取該機車，
    當時機車上即有一手提包，伊不知道是何物云云。但查，上開機車之所有人袁震
    興於九十一年八月三十一日上午八時許即發現其停放在臺南市○○路二二一號前
    之機車失竊，並即時向臺南市警察局第一分局東寧派出所報案，業據被害人袁震
    興指訴綦詳，且有車輛竊盜、車牌失竊資料個別查詢報表一份在卷足憑，足證被
    告竊取上開機車之時、地應為九十一年八月三十一日上午八時於臺南市○○路二
    二一號前失竊，被告此部分之辯解，與事實不符，不足採信，被告竊盜機車之犯
    行，堪以認定。
(二)、被告右揭搶奪之犯行，業據被害人丙○○、庚○○、辛○○、戴貞琪、丁○○、
    壬○○○、甲○○、戊○○等八人指訴綦詳，不但被告所犯附表編號一至八之搶
    奪對象、時間、手法均屬類似，且其中被害人庚○○、辛○○、丁○○、戊○○
    四人均經警方安排指認被告，被害人庚○○指訴：警方所提示乙○○口卡上之照
    片及現在分局內受訊之人（即乙○○本人），確為搶奪伊財物之人，因歹徒搶奪
    伊之財物後，迴轉時被伊看到他的臉，他當時是騎輕機車、穿白色Ｔ恤、戴白色
    安全帽等語（分見臺南市警察局第五分局警卷第八、九頁、偵查卷第九十頁）；
    被害人辛○○指訴：搶伊之歹徒騎白色機車、未懸掛牌照、頭戴半罩式安全帽、
    穿白色上衣、淺藍色七分褲、拖鞋，搶奪伊之財物後往臨安路方向逃逸，伊當時
    有自後追逐歹徒，歹徒有回頭看伊好幾次，伊有看清歹徒臉孔，而警方所提示乙○○口卡上之照片及現在分局內受訊七人中之其中一人（即乙○○本人），確為
    搶奪伊財物之人、所以伊能確定他是搶奪手提包之人等語（見上開警卷第十、十
    一頁）；被害人丁○○指訴：歹徒騎黑色機車豪邁一二五ＣＣ，未懸掛車牌、頭
    戴半罩式安全帽、穿紅色上衣、黑色長褲、英雄牌拖鞋、自伊右方攔下我所騎機
    車，然後動手搶走皮包後往中山公園方向逃逸，伊有看清楚歹徒臉孔，警方所提
    示乙○○口卡上之照片，確為搶奪伊財物之人等語（見上開警卷第十三頁），被
    害人戊○○指訴：伊被一個頭戴安全帽、穿深色上衣、騎深色機車之人從機車之
    右側將手提包搶走，後由長榮路五段由北向南逃逸，經伊當場指認（警方讓被告
    乙○○坐在機車上），伊幾乎可以確認乙○○即為搶奪伊之人，且伊被搶後至警
    察查獲時只相隔約十五分鐘，被搶財物亦在乙○○所騎之機車上查獲等語（見臺
    南市警察局警卷第三、四頁），是庚○○等四人均明確指認搶奪財物之歹徒之車
    型、穿著、案發狀況，及被告乙○○確係案發時騎乘機車搶奪渠等財物之人，以
    被害人對歹徒穿著、車輛、案發當時狀況描述得如此仔細，且渠等四人於案發時
    均明確看見歹徒之臉孔，甚至被害人於警局尚且能自七人中指出何者為搶伊之歹
    徒，而被害人戊○○尚在十五分鐘前即遭搶，印象至為深刻，皆應不至誤認，另
    佐以被害人庚○○等四人與被告間互不相識且無任何糾葛，亦不致於無端虛構誣
    諂被告，可排除有何虛構誣陷之可能，是顯見被害人庚○○、辛○○、丁○○、
    戊○○四人明確指認被告即為搶奪伊等人財物之歹徒乙情，並非虛構，堪信為真
    實。
(三)、又被告於九十一年九月二日晚上九時二十分左右，搶奪被害人戊○○之手提包後
    ，於同日晚上九時三十五分許即為警於所騎乘之機車上查獲被害人戊○○之財物
    ，被告亦於檢察署偵查中自承該機車於同日晚上九時十五分許即由其竊得騎用（
    見偵查卷第十六頁），可知被告於同日晚上九時十五分許即騎用該機車，參以被
    害人戊○○係於同日晚上九時二十分許遭搶等情，況被害人戊○○於警局中已明
    確指認被告即為十五分鐘前搶奪伊之手提包之歹徒，已如前述，足認被告辯稱其
    並未搶奪被害人戊○○之手提包，其於騎乘該機車時，機車上已有被害人戊○○
    之皮包云云，顯為事後圖卸之詞，不足採信。
(四)、再被告於九十一年六月十六日持四支手機至「嘉誠二手手機通訊行」販賣，其中
    國際廠牌ＧＤ九五型式之手機一支（手機序號：00000000000000
    0號），被害人丙○○甫於同日凌晨二時二十分遭搶奪；於同年月二十日持二支
    手機至「嘉誠二手手機通訊行」販賣，其中宏碁廠牌Ｖ七五０型式之手機一支（
    手機序號：000000000000000號），為被害人辛○○於同日凌晨
    四時三十分遭搶奪；於同年月二十三日持七支手機至「嘉誠二手手機通訊行」販
    賣，其中諾基亞廠牌三三一０型式之手機一支（手機序號：000000000
    000000號），為被害人庚○○於同年月十九日遭搶奪之物，諾基亞廠牌三
    三三０型式之手機一支（手機序號：000000000000000號），為
    被害人丁○○於同年月二十二日遭搶奪之物，國際廠牌ＧＤ九○型式之手機一支
    （手機序號：000000000000000號），為被害人戴貞琪於同年月
    二十一日遭搶奪之物；於同年七月二十日持三支手機至「嘉誠二手手機通訊行」
    販賣，其中西門子廠牌三五０八型式手機一支（手機序號：000000000
    000000號）、摩托羅拉廠牌Ｖ二０八八型式手機一支（手機序號：000
    000000000000號），分別為被害人壬○○○、甲○○於同年月十七
    日遭搶奪之物，有手機買賣維修單七張、行動電話買賣切結書二張附卷可稽，被
    告於搶得上開手機後，或當日或相隔數日即持往變賣，被告辯稱上開被害人遭搶
    之手機係證人王秀怡所交付，顯與常理有違，不足採信。
(五)、被告雖辯稱：伊所出售予「嘉誠二手手機通訊行」之負責人之手機都是伊之女友
    王秀怡所送云云。而證人即被告女友王秀怡雖於警訊中證稱：伊於統帥ＫＴＶ上
    班，綽號「阿賢」之客人曾於九十一年六月中旬贈送行動電話二支、九十一年七
    月二十幾號送行動電話三支予伊，廠牌皆不清楚，伊只記得有諾基亞、摩托羅拉
    兩種廠牌，伊也不知道「阿賢」的年籍資料，行動電話手機四支（序號分別為：
    000000000000000號、000000000000000號、0
    00000000000000號、000000000000000號）是伊
    叫乙○○去變賣的（見臺南市警察局第五分局警卷第二三頁背面、第二四頁、第
    二五頁）云云，及於檢察署偵查中證稱：手機是綽號「阿賢」之客人拿給我的，
    他拿五支給我，而他在十月時又拿手機給我，我拿給乙○○的手機是摩托羅拉及
    諾基亞手機共五支，乙○○就是拿這五支手機去賣的，都在我給他的二、三天後
    ，我六月時拿二支或三支給他，其餘在七月交給他，在三、四月時綽號「阿賢」
    者有陸續交給我，我就交給乙○○，手機的廠牌有些我不知道，我有懷疑過那些
    手機的來源，手機不是乙○○偷的云云（見偵查卷第四十三至四十五頁）。經查
    ，證人王秀怡雖證稱：伊共交給被告五支手機云云，惟被告出售予「嘉誠二手手
    機通訊行」之手機計有：九十一年六月十六日：四支，九十一年六月二十日
    ：二支，九十一年六月二十三日：七支，九十一年六月二十五日：一支，
    九十一年七月十七日：一支，共計十五支手機，業據證人即「嘉誠二手手機通訊
    行」老闆彭健鈞證述綦詳，而被告於警訊時另坦承除上開十五支手機外，其亦於
    九十一年七月二十日另拿三支手支至上開通訊行販賣（見上開警卷第二頁），足
    見被告自九十二年六月十六日至同年七月二十日，短短一個月之間，販賣予「嘉
    誠二手手機通訊行」之手機即高達十八支之多，而非證人王秀怡所證之五支，且
    大多是本案被害人遭搶後（按被告犯案時間集中在九十一年六、七月間）之當日
    或相隔數日即由被告持往變賣，更非證人王秀怡所證，有些手機是在三、四月即
    由客人交給伊、且伊交給被告後二、三天，被告即持至通訊行變賣云云，況上開
    手機之廠牌含蓋各家廠牌，並非僅有摩托羅拉及諾基亞廠牌之手機，亦據證人彭
    健鈞證述詳卷，另證人所言九十二年六月間贈送被告之手機多為被害人於九十二
    年七月間遭搶之手機，亦與本案被害人遭搶之時間點不符，又證人即統帥ＫＴＶ
    經理謝琦亮亦證稱：我不認識「阿賢」，一般客人會送行動電話手機一、二支予
    小姐，但不會送很多支，沒有聽說過王秀怡有被送過很多支手機等語（見偵查卷
    第七十頁背面、第八十頁），若證人王秀怡果真異常得自客人處獲贈很多支手機
    ，又如何能不引起同事間之注意，另參以證人王秀怡與被告係男女朋友關係，語
    多迴護之詞，是證人上開所為迴護被告之證詞均與事實不符，顯不足採。
(六)、此外，並有贓物認領保管單二份、刑案資料作業個別查詢報表一份在卷足憑，本
    件事證明確，被告上開竊盜及搶奪之犯行，堪以認定。
二、核被告所為，係犯刑法第三百二十條第一項竊盜罪及第三百二十五條第一項之搶
    奪罪。被告先後多次搶奪之犯行，時間緊接，觸犯犯罪構成要件相同之罪名，顯
    係基於概括犯意而為，應依連續犯規定論以一罪，即連續搶奪罪，並加重其刑。
    又被告所犯連續搶奪罪與竊盜罪間，有方法、目的之手段關係，為牽連犯，應依
    刑法第五十五條之規定，從較重之連續搶奪罪論斷。爰審酌被告正值壯年，且四
    肢健全，具完全之謀生能力，竟不思憑己力賺取財物，一再對單身婦女以機車行
    搶財物，除對被害人之財產造成損害外，精神上亦足產生莫大之恐懼，更足以造
    成一般民眾之恐慌，嚴重危害公共秩序及社會安全，並衡量其九十二年六月十六
    日至同年七月十七日之短短一個月內即犯下附表編號一至七之七件搶奪案及九十
    二年九月間又再犯附表編號八之搶奪案、顯然欠缺法紀觀念，惡性重大，且於查
    獲後仍飾詞狡辯，否認犯行，不知悔改之犯罪後態度等一切情狀，量處如主文所
    示之刑，以資懲儆。
據上論斷，應依刑事訴訟法第二百九十九條第一項前段、第五十六條、刑法第三百二
十條第一項、第三百二十五條第一項、第五十五條，判決如主文。
本案經檢察官己○○到庭執行職務。
中    華    民    國      九十二      年      十二      月      四      日
                                臺灣臺南地方法院刑事第三庭
                                    審判長法官  蘇  義  洲
                                          法官  陳  燁  真
                                          法官  徐  文  瑞
右正本證明與原本無異。
如不服本判決，應於判決送達後十日內向本院提出上訴狀( 應附繕本 )。
                                        書記官  李  珍  瑩
中    華    民    國      九十二      年      十二      月      四      日
附表
┌──┬────┬──────┬────────┬───┬───────┐
│編號│犯罪時間│  犯罪地點  │  犯罪方法      │被害人│   所得財物   │
│    │        │            │                │      │  （新台幣）  │
├──┼────┼──────┼────────┼───┼───────┤
│一  │九十一年│台南市○○路│搶奪被害人置於機│丙○○│皮包一只，內有│
│    │六月十六│與和緯路口  │車腳踏板上之皮包│      │身分證、健保卡│
│    │日凌晨二│            │                │      │、中國信託信用│
│    │時二十分│            │                │      │卡三張、慶豐銀│
│    │許      │            │                │      │行信用卡一張、│
│    │        │            │                │      │國際廠牌ＧＤ九│
│    │        │            │                │      │五型式之手機一│
│    │        │            │                │      │支（序號３５０│
│    │        │            │                │      │0000000│
│    │        │            │                │      │２２３１２號）│
│    │    │            │                │      │。            │
├──┼────┼──────┼────────┼───┼───────┤
│二  │九十一年│台南市○○路│同右            │庚○○│手提包一只，內│
│    │六月十九│五段大光國小│                │      │有新台幣（下同│
│    │日凌晨零│前          │                │      │）二千餘元、身│
│    │時許    │            │                │      │分證一張、提款│
│    │        │            │                │      │卡二張、駕駛執│
│    │        │            │                │      │照一張、諾基亞│
│    │        │            │                │      │廠牌三三一０型│
│    │        │            │                │      │手機一支（一支│
│    │        │            │                │      │序號：３５０１│
│    │        │            │                │      │0000000│
│    │        │            │                │      │９４９７號，另│
│    │        │            ││      │一支序號不詳）│
│    │        │            │                │      │。            │
├──┼────┼──────┼────────┼───┼───────┤
│三  │九十一年│台南市○○街│同右            │辛○○│皮包一只，內有│
│    │六月二十│四五一號前  │                │      │一百五十元、身│
│    │日凌晨四│            │                │      │分證一張、信用│
│    │時三十分│            │                │      │卡五張、駕駛執│
│    │許      │            │                │      │照一張、手機二│
│    │        │            │                │      │支（序號：４４│
│    │        │            │                │      │0000000│
│    │        │            │                │      │２３１５５０號│
│    │        │            │                │      │）。          │
├──┼────┼──────┼────────┼───┼───────┤
│四  │九十一年│台南市○○路│同右            │戴貞琪│皮包一只，內有│
│    │六月二十│成功大學旁  │                │      │書本、礦泉水、│
│    │一日凌晨│            │                │      │國際廠牌ＧＤ九│
│    │五時五十│            │                │      │０型式手機一支│
│    │分許    │            │                │      │（序號：４４９│
│    │        │            │                │      │0000000│
│    │        │            │                │      │０８２７９號）│
│    │        │            │                │      │。            │
├──┼────┼──────┼────────┼───┼───────┤
│五  │九十一年│台南市公園南│攔下被害人機車後│丁○○│手提包一只，內│
│    │六月二十│路大成加油站│搶奪被害人之皮包│      │有化妝品、諾基│
│    │二日凌晨│附近        │。              │      │亞廠牌三三三０│
│    │三時三十│            │                │      │型式手機一支（│
│    │分許    │            │                │      │序號：３５０１│
│    │        │            │    │      │0000000│
│    │        │            │                │      │７６６２號）  │
├──┼────┼──────┼────────┼───┼───────┤
│六  │九十一年│台南縣永康市│搶奪被害人置於機│羅陳秀│手提背包一只，│
│    │七月十七│中華路六一九│車腳踏板上之手提│環    │內有二百元、行│
│    │日凌晨一│巷口        │背包。          │      │車執照、駕駛執│
│    │時許    │            │                │      │照、西門子廠牌│
│    │        │            │                │      │三五０八型式之│
│    │        │            │                │      │手機一支（序號│
│    │        │            │                │      │：４４９１９２│
│    │        │            │                │      │0000000│
│    │        │            │                │      │１３號）。    │
│    │        │            │                │      │              │
├──┼────┼──────┼────────┼───┼───────┤
│七  │九十一年│台南市○○路│自後撞及被害人機│甲○○│皮包一只，內有│
│    │七月十七│與林森路三段│車後，搶奪被害人│      │二千一百元、身│
│    │日凌晨四│路口        │掛於肩上之皮包。│      │分證一張、行車│
│    │時十分許│            │                │      │執照一張、駕駛│
│    │        │            │                │      │執照一張、金融│
│    │        │            │                │      │卡二張、手機摩│
│    │        │            │                │      │托羅拉牌２０８│
│    │        │            │                │      │８一支（序號：│
│    │        │            │                │      │0000000│
│    │        │            │                │      │0000000│
│    │        │            │                │      │９號）及諾基亞│
│    │        │            │                │      │牌８２５０一支│
│    │        │            │                │      │（序號不詳）  │
│    │        │            │        │      │              │
├──┼────┼──────┼────────┼───┼───────┤
│八  │九十一年│台南市○○路│自右側將被害人置│戊○○│手提包一只，內│
│    │九月二日│五段長榮地下│於機車腳踏板上之│      │有書本十二本、│
│    │晚上九時│地下道前五十│手提包搶走      │      │咖啡色皮包一只│
│    │二十分許│公尺處      │                │      │、一千一百元、│
│    │        │            │                │      │身分證一張、信│
│    │        │            │                │      │用卡三張、金融│
│    │        │            │                │      │卡二張        │
└──┴────┴──────┴────────┴───┴───────┘
附錄條文：
中華民國刑法第三百二十條
(普通竊盜罪、竊佔罪)
意圖為自己或第三人不法之所有，而竊取他人之動產者，為竊盜罪，處五
年以下有期徒刑、拘役或五百元以下罰金。
意圖為自己或第三人不法之利益，而竊佔他人之不動產者，依前項之規定
處斷。
前二項之未遂犯罰之。
中華民國刑法第三百二十五條
(普通搶奪罪)
意圖為自己或第三人不法之所有，而搶奪他人之動產者，處六月以上五年
以下有期徒刑。
因而致人於死者，處無期徒刑或七年以上有期徒刑，致重傷者，處三年以
上十年以下有期徒刑。
第一項之未遂犯罰之。


司法院資訊處製作；財團法人民間司法改革基金會備份。
